臺灣苗栗地方法院刑事判決　　　　　　　93年度交易字第61號
公　訴　人　臺灣苗栗地方法院檢察署檢察官
被　　　告　乙○○
上列被告因公共危險案件，經檢察官提起公訴 （93年度撤緩偵字
第93號），本院判決如下：
    主  文
乙○○無罪。
　　理  由
一、公訴意旨略以：被告乙○○於民國92年12月7 日凌晨，在苗
    栗縣苗栗市某處飲用酒類過量，顯已不能安全駕駛動力交通
    工具，卻仍執意於同日凌晨3 時30分許，駕駛車號CH－7601
    號自用小客車搭載友人沿苗栗市○○路由北往南行駛，欲載
    友人返回住處，迨同日凌晨3 時40分許，行經苗栗市○○路
    539 號前時，因不勝酒力，致與林朝正所駕駛的2F－8817號
    自用小客車發生車禍碰撞事故，經到場處理員警對其作酒精
    濃度測試，測得呼氣酒精濃度達每公升0.24毫克，始悉上情
    ，因認被告涉犯刑法第185 條之3 的服用酒類不能安全駕駛
    動力交通工具而駕駛罪嫌。
二、按犯罪事實應依證據認定之，無證據不得認定犯罪事實；被
    告之自白，不得作為有罪判決之唯一證據，仍應調查其他必
    要之證據，以察其是否與事實相符；又不能證明被告犯罪者
    ，應諭知無罪之判決，刑事訴訟法第154 條第2 項、第156
    條第2 項、第301 條第1 項分別定有明文。刑事訴訟法上所
    謂認定犯罪事實之證據，係指足以認定被告確有犯罪行為之
    積極證據而言，苟積極證據不足為不利於被告事實之認定時
    ，即應為有利於被告之認定，更不必有何有利之證據（最高
    法院29年上字第3105號及30年上字第816 號判例意旨參照）
    。又服用酒類不能安全駕駛動力交通工具而駕駛者，88年4
    月23日生效施行的刑法第185 條之3 ，將之列於公共危險罪
    處罰，其立法目的，本在藉由抽象危險犯之構成要件，以刑
    罰制裁力量嚇阻酒後駕車的行為，進而確保參與道路交通往
    來人車之安全，因此並不以對於道路交通往來人車發生具體
    實害為要件，此種立法例亦為德、日等國所採行。然所謂「
    不能安全駕駛」，性質上乃屬不確定法律概念，雖法務部於
    88年5 月間召開「研商訂定刑法第185 條之3 服用毒品、麻
    醉藥品、酒類或其他相類之物，不能安全駕駛交通動力工具
    之認定標準」會議，會中決定參考德國、美國認定標準，對
    於酒精濃度呼氣達每公升0.55毫克或血液濃度達千分之1.1
    以上者，即認為已達不能安全駕駛之標準，其數值在其以下
    者，如能輔以其他客觀事實作為不能安全駕駛之判斷時，亦
    應依法移送處以刑罰（法務部88年5 月18日法88檢字第0016
    69號函參照），以期統一建立執法機關移送之準則，然此僅
    係供法院認定事實之參考，得為審判所引用，但並無絕對拘
    束力，亦即飲酒駕車者究有無構成本罪，仍有待法院依具體
    個案事實認定之。
三、本件公訴人認被告乙○○涉有前揭犯罪事實，無非係以被告
    於警詢及偵查中供承不諱、酒精濃度測試值1 紙、道路交通
    事故現場圖、道路交通事故調查報告表（一）、（二）及現
    場照片暨被告所駕駛車輛與林朝正之自用小客車發生碰撞後
    ，尚撞及停放路邊之車號2F－8925號自用小貨車及路旁路燈
    等失控情形，而認定其受酒精成分影響已達不能安全駕駛之
    程度為其論據。
四、被告提出1 份其與證人林朝正和解之和解書（按內容係林朝
    正賠償被告車輛受損修復所須的全部費用），公訴人認該和
    解書無證據能力，惟該和解書係被告與證人雙方所訂立，並
    非被告以外之人於審判外之書面陳述，因此依刑事訴訟法第
    159 條第1 項規定，本院認定該和解書有證據能力，合先敘
    明。
五、訊據被告坦承有於前揭時、地飲酒後駕車與林朝正所駕駛車
    輛發生車禍並失控撞及停放路邊之車號2F－8925號自用小貨
    車及路燈等事實，但堅詞否認有酒後不能安全駕駛車輛而駕
    駛之犯行，辯稱：當時意識清楚，並無不勝酒力之情形，且
    係對方駕車違規撞及被告所駕駛的自用小客車，並非因被告
    酒醉致不能安全駕駛而發生交通事故等語。經查：
（一）被告於警詢中供稱：「我有喝酒，酒測值每公升0.24毫克
      」、「林朝正由郵電街由東往西行駛，撞上我的自用小客
      車左前輪，致我撞上停放（在路邊之）自小貨車2F-8925
      號... 及路燈」、「我於92年12月7 日0 時左右在苗栗市
      ○○路肯尼市網咖喝臺灣啤酒375C.C.2至3 瓶到2 時就到
      網咖旁中山路1 號27街小吃店吃宵夜沒有再喝酒，在3 時
      30分離開。」等語（偵查卷第5 至8 頁參照），其於偵查
      中亦供稱：「我有酒後駕車」、「今天零時喝到2 點多‧
      ‧‧喝完休息到3 點半就開車走。」、「因為我對路不是
      很熟，所以我開的很慢，到了出事路口，有1 輛深色的車
      子開得很快衝出來，我閃避不及，跟我發生側撞‧‧‧。
      」等語（偵查卷第32至33頁參照），依上開被告供述之內
      容可知，其僅坦承酒後駕車之事實，並未坦承係因飲酒後
      致不能安全駕駛而駕駛，是難遽認被告對於前開事實已坦
      承不諱；至其在檢察官偵查中雖供稱願意認罪等語（偵查
      卷第33頁參照），然其在本院審理時辯稱：「我警詢坦承
      酒後駕駛，但並非不能安全駕駛，我當時被關在三組的拘
      留室，因為我是被害人，覺得很奇怪，後來我很生氣，站
      在那邊，‧‧警察告訴我在檢察官那邊繳20000 元就會沒
      事了，於是在檢察官面前，檢察官把所有的事實告訴我一
      遍，我說這樣沒錯。」、「我當時有承認，是因為在三組
      的時候被警員嚇到了，而且他也告訴我應該怎麼做會沒事
      ，於是我就說是。」等語（本院卷第34頁參照），參之被
      告於92年12月7 日凌晨3 時40分許發生車禍後，分別於同
      日上午6 時、8 時15分製作警詢筆錄，嗣於同日上午11
      時34分始移送由檢察官偵訊，此有92年度偵字第4726號卷
      內筆錄可證，被告在車輛受損，且在派出所及分局經歷達
      8 小時之久之情況下，臨訟驚慌，為求儘速離開，難免率
      爾認罪，縱使如此，本件亦不得單憑被告在偵查中之唯一
      自白作為有罪判決之唯一證據，仍應調查其他必要證據，
      以察其是否與事實相符。
（二）被告經警測試其呼氣中所含酒精濃度僅達每公升0.24毫克
      ，有酒精濃度測試值1 紙在卷可稽，雖可認定其有飲酒後
      駕車的行為，但其酒測值尚未達到法務部88年5 月18日法
      88檢字第001669號函所認定每公升0.55亳克「不能安全駕
      駛」之標準；公訴人雖質疑本件車禍發生之時間（92年12
      月7 日凌晨3 時40分許）與員警測試被告呼氣中之酒精濃
      度之時間（同日凌晨4 時6 分）相隔達34分鐘，故測試出
      酒精濃度值無法反映車禍發生時的真正酒精濃度。但人體
      血液中酒精含量代謝率，依內政部警政署刑事警察局「臺
      灣地區國人飲酒量與呼氣、血液、尿液、唾液酒精濃度間
      關連性之研究」指出：空腹飲酒其呼氣酒精代謝率平均為
      每小時0.084mg/L ，食後飲酒其呼氣酒精代謝率平均為0.
      075mg/L （內政部警政署刑事警察局89年12月21日（89）
      刑鑑字第198913號函參照），依此呼氣中酒精含量代謝率
      計算，則本件被告駕車時呼氣中所含酒精濃度亦僅為每公
      升0.285 毫克至0.282 毫克之間【計算式為：空腹：0.24
      mg /L ＋0.084 ×34 /60hr=0.287mg/L；食後：0.24mg/L
      ＋0.075 ×34/60hr=0.282mg/L 】，仍未超過上開法務部
      所定之標準，故尚無法以前開酒精測試值即認定被告飲酒
      後已達於不能安全駕駛之程度。
（三）再者，依證人即苗栗縣警察局苗栗分局北苗派出所警員甲
      ○○於本院審理時證稱：「（當時你看被告的情形，他是
      否走路不穩？）他走路滿穩的，只有說是對方來撞我。」
      、「（他當時有沒有語無倫次或意識模糊？）沒有，他只
      有跟我們說是對方來撞的。」、「（他有沒有哭鬧或是與
      警察糾纏不清或不配合？）沒有，他很配合。」、「（你
      們訊問過程中，他有沒有昏睡或叫不醒的情形？）沒有，
      我們製作筆錄的時候他都同意。」、「（你們在製作筆錄
      的時候，他回答問題時是否清楚？）很清楚。」等語（本
      院卷第31頁參照），顯見被告當時雖有飲酒，但意識清楚
      ，對外界事務之判斷能力尚屬清晰，並無不能安全駕駛之
      具體情狀。
（四）雖證人甲○○又證稱有聽見被告在廁所嘔吐及說話大聲，
      但當時忘記將此情形填載到「刑法第185 條之3 案件測試
      觀察紀錄表」上，然證人甲○○並未親見被告嘔吐，僅聽
      見有嘔吐聲音，亦據其證述在卷（本院卷第32頁參照），
      則被告是否確有嘔吐行為，乃證人推測之詞，不足採信；
      況被告縱有嘔吐事實，亦無從證明與不能安全駕駛間有必
      然之關聯性；再者，車禍發生時，雙方對於肇事者係何人
      及車禍原因爭執，在所難免，且易因此情緒激動、大聲叫
      罵，此係人之常情，尚不能因此即認被告係因酒精作用致
      有大聲謾罵之情事；甚者，證人甲○○所製作之「刑法第
      185 條之3 案件測試觀察紀錄表」之觀察結果僅勾選「駕
      駛過程，因車禍肇事原因，顯然無法正常駕駛」1 項，當
      時並未對被告實施任何生理平衡檢測等情，復據其證述屬
      實（本院卷第32頁參照），則本件在無其他佐證情況下，
      不得以證人事後證稱被告當時有測試觀察紀錄表上的其他
      情節，只是忘記填寫云云，遽為不利於被告之認定。
（五）被告雖於前揭時地駕車與林朝正所駕駛之自用小客車發生
      車禍，有道路交通事故現場圖、道路交通事故調查報告表
      （一）、（二）各1 紙及現場與車輛受損照片8 張在卷可
      稽。惟依卷附車損照片觀之，被告所駕駛自用小客車受損
      部位係其車頭左側，且車輛係撞停在路燈前，右前側因此
      撞毀，而另一駕駛人即證人林朝正所駕駛之自用小客車則
      係正前方車頭全毀，足見本件事故發生時，係林朝正所駕
      駛車輛的前方車頭和被告所駕駛自用小客車之左側車頭發
      生碰撞；再依卷附現場圖及道路交通事故調查報告表所示
      ，肇事現場為一交岔路口，被告係由北往南方向行駛於幹
      線道，證人林朝正則係由東往西方向行駛於支線道，肇因
      研判欄內亦記載「未依規定讓車」等語，且證人林朝正於
      警詢中亦證稱：「我沒有發現右方來車，所以發生車禍。
      」等語（偵查卷第11頁參照），可見本件車禍的肇事原因
      ，主要係因證人林朝正駕車行駛支線道至交岔路口未讓幹
      線道車先行所致，並無充分的證據足以證明是與被告飲酒
      後之駕駛行為有關。
（六）雖被告所駕駛之自用小客車撞及停放在路邊的其他車輛及
      路燈，但證人林朝正於警詢中已證稱被告係因與其駕駛之
      車輛碰撞後，才撞及停放在路邊的車輛及路燈等語（偵查
      卷第10頁參照）。再佐以卷附現場圖，本件車禍被告車輛
      之撞擊路線，係因被告車輛的左前側車身被林朝正所駕駛
      車輛碰撞後，轉而撞及右前側停放在路邊之車輛，最後順
      勢停撞在路燈前。依此碰撞路線，被告之車輛係因被林朝
      正所駕駛之車輛碰撞後，因物理作用而發生第2 次碰撞，
      何況本件車禍發生後，係證人林朝正賠償被告，有和解書
      1 份在卷可證，若係因被告之過失而發生本件車禍，焉會
      如此？是亦難據此認定被告係因體內酒精作用始發生2次
      碰撞。被告雖於酒後駕車肇事，但道路交通事故之發生，
      或因駕駛人酒後不能安全駕駛而肇事，或因被告或其他駕
      駛人未遵守道路交通安全規則而肇事，其肇事原因非一，
      縱使於肇事者未飲用酒精之情形下，交通事故亦經常發生
      ，不能僅以有肇事事實之結果，即將肇事原因歸究於被告
      ，又縱認被告有可歸責原因，亦難率以其曾飲酒即認其係
      於「不能安全駕駛」狀況下肇事。
六、綜上所述，本件公訴人認被告乙○○涉犯刑法第185 條之3
    服用酒類不能安全駕駛動力交通工具而駕駛罪，所根據之證
    據，尚有未足，自難僅以被告酒精測試值達每公升0.24毫克
    ，且於上開時地肇事及曾經為與事實不符的認罪暨道路交通
    事故現場圖、道路交通事故調查報告表（一）、（二）、現
    場與車損照片等，即認被告已無安全駕駛之能力。此外，復
    查無其他積極證據足資證明被告有何公訴人所指之犯行，揆
    諸前開說明，即應為有利被告事實之認定，為被告無罪之諭
    知。
據上論斷，應依刑事訴訟法第301 條第1 項，判決如主文。
本案經檢察官劉玉書到庭執行職務
中　　華　　民　　國　　94　　年　　3 　　月　　22　　日
                  交通法庭  審判長法  官  劉興浪
                                  法  官  楊台清
                                  法  官  林卉聆
以上正本證明與原本無異。
如不服本判決，應於送達後10日內向本院提出上訴狀。
   　　                           書記官　盧俊良
中　　華　　民　　國　　94　　年　　3 　　月　　22　　日
